臺灣高等法院花蓮分院刑事判決　　　94年度上更(二)字第61號
上　訴　人
即　被　告　乙○○
　　　　　　　　　　現借提寄押於臺灣花蓮看守所
選任辯護人　李文平律師
上列上訴人即被告因違反毒品危害防制條例案件，不服臺灣花蓮
地方法院92年度訴字第53號中華民國93年 5月18日第一審判決（
起訴案號：臺灣花蓮地方法院檢察署92年度偵字第 549號），提
起上訴，本院判決後，經最高法院第二次發回更審，本院更為判
決如下：
    主  文
原判決撤銷。
乙○○運輸第二級毒品，未遂；處有期徒刑肆年。
扣案之第二級毒品甲基安非他命貳大包及壹小包（共計淨重壹仟
肆佰捌拾陸點柒壹公克，純質淨重壹仟參佰伍拾貳點柒陸公克，
包裝重貳拾伍點肆柒公克）沒收銷燬之。
      事  實
一、乙○○（綽號「大頭」）前曾因肅清煙毒條例案件，分別經
    法院判處有期徒刑3年3月、3年8月及 4年確定，接續執行至
    民國（下同）89年10月 2日假釋出監。竟猶不知悔改，復於
    91年 2月27日晚間10時許，在台北縣中和市○○○○○道附
    近與友人即綽號「黑仔」之成年男子（約40餘歲）見面後，
    受「黑仔」之託，前往高雄收取「黑仔」之前以電話預購之
    第二級毒品甲基安非他命，並支付價款。乙○○即基於運輸
    第二級毒品甲基安非他命之犯意，攜帶「黑仔」所交付之新
    臺幣（下同）36萬 5千元，於次日（28日）凌晨零時30分許
    ，搭乘巴士至中山高速公路高雄中正交流道附近，與駕駛U1
    ─2798號自用小客車前來迎接之甲○○（綽號「雞尾」，業
    經判決有罪確定）碰面後，即將其所攜帶之前述款項交付甲
    ○○。甲○○旋即駕車搭載乙○○至高雄市○○區○○路與
    福德三路口要求乙○○下車等候，甲○○自己則再駕車至他
    處取得甲基安非他命2大包及1小包（共淨重1486點71公克，
    純質淨重1352點76公克，外包裝重25點47公克）後，將上述
    甲基安非他命置於其車輛右前座踏板上，隨即再駕車返回高
    雄市○○區○○路與福德三路口，欲搭載乙○○並將上述甲
    基安非他命交付予乙○○；惟乙○○在將上車之際，即為法
    務部調查局南部地區機動工作組人員當場查獲，而未及起運
    上述甲基安非他命。法務部調查局南部地區機動工作組人員
    ，並當場扣得上開第二級毒品甲基安非他命2大包及1小包。
二、案經法務部調查局南部地區機動工作組及高雄市政府警察局
    小港分局報請臺灣高雄地方法院檢察署移轉台灣花蓮地方法
    院檢察署檢察官偵查起訴。
      理  由
一、訊之上訴人即被告（以下簡稱被告）乙○○矢口否認犯行，
    辯稱：我並沒有參與販賣毒品，也沒有運輸，「黑仔」只是
    叫我把錢帶給甲○○云云。惟查：
（一）被告於91年2月28日調查局南機組詢問中，供稱：「．．
      ．於昨（27日）晚間7、8時，『黑仔』以行動電話央託我
      攜帶新台幣30餘萬元南下高雄市與綽號『雞尾』男子交易
      買賣物品，我答應幫忙，雙方約定於昨（27日）晚10時在
      中和市○○○○○道下見面，見面後，『黑仔』友人即將
      30餘萬元現金交給我，並表示已與對方（『雞尾』）談好
      ，只要南下高雄市交給『雞尾』男子並取回交易的物品即
      可，雙方分手後，我搭乘計程車前往中和市的野雞車站，
      轉搭28日凌晨零時30分許發車的灰狗巴士南下高雄市．．
      ．」等語（見臺灣高雄地方法院檢察署91年度偵字第1075
      2 號偵查卷影本第15頁反面至16頁正面）。其又於檢察官
      偵查中供稱：「是桃園綽號『黑仔』叫我下來交錢的，把
      貨帶上去」（見前述偵查卷第23頁正面倒數第 1行至反面
      第 1行）；「（問：安非他命何來？）我是在被查獲前一
      天，在台北縣中和市，我的朋友綽號『黑仔』告訴我，他
      要向高雄的『雞尾』買東西，他交給我30多萬元，要我到
      高雄將錢交給綽號『雞尾』，他會交東西給我」等語（見
      臺灣花蓮地方法院檢察署92年度偵字第 549號偵查卷第12
      頁）。已見被告受「黑仔」之託，從桃園遠至高雄，並非
      僅負責將30餘萬元交付予甲○○，而係尚包含將交易所得
      之物品帶回。
（二）又被告在檢察官偵查中復供稱：「（問：你為他買安非他
      命，有無約定得到什麼好處？）他說會多少給我一點」；
      「（問：安非他命是否你自行出資購買的？）不是」；「
      （問：黑仔交你錢時，有無要你買多少數量的安非他命？
      ）他當時未說，但我到高雄時，他有打電話告訴我，要買
      的是安非他命，數量沒有說明」；「（問：為何為黑仔買
      安非他命？）因為我吸毒後不久就失業了，且成癮，每天
      要施用5、6次，且黑仔每次都提供我使用」等語（見臺灣
      花蓮地方法院檢察署92年度偵字第 549號偵查卷第13頁）
      。況其於本院前審亦供稱：「（問你知道南下去拿錢給甲
      ○○，就是要跟他交換安非他命？）是的，但我不確定，
      我們交易的，是否是真的安非他命，因為現在有的人會拿
      假的來騙人，所以要下去親自來看」等語（見本院上訴卷
      第80頁）。足證被告確知悉此行所攜帶之金錢，係用來購
      買安非他命無疑。
（三）再調查人員當場查獲甲基安非他命2大包及1小包（淨重14
      86點71公克，純質淨重1352點76公克，外包裝重25點47公
      克），且經檢驗確為第二級毒品甲基安非他命，亦有法務
      部調查局檢驗通知書附卷可稽（見臺灣高雄地方法院檢察
      署91年度偵字第10752號偵查影印卷第3頁）。又核諸證人
      甲○○在法務部調查局南區機動工作組接受調查時，供稱
      ：「桃園地區有一買主綽號『小虎』男子向我表示要購買
      安非他命毒品，我乃向我朋友楊國山（綽號『大胖』）詢
      問有無安非他命，楊國山向我表示有，我即於91年 2月27
      中午南下與楊國山約在高雄市○○路陳中和紀念公園見面
      ，楊國山表示他介紹1個人與我接洽交易，之後有1姓名年
      籍不詳男子前來與我洽談毒品買賣交易事宜，雙方談妥以
      36萬5千元購買 1點5公斤安非他命，交易時間地點再以電
      話聯絡，於是我即打行動電話給桃園買主『小虎』要他攜
      帶款項南下交易，『小虎』即派手下綽號『大頭』（即被
      告）搭遊覽車南下進行交易，我則前往高雄市前鎮區『興
      都賓館』投宿等候交易，當晚約22時許『大頭』打行動電
      話給我說他現在要坐遊覽車南下，第2天（同年2月28日）
      清晨約4、5點鐘『大頭』搭遊覽車抵達高雄市○○路○○
      道口，我即打電話給前述楊國山介紹之男子約定在高雄市
      苓雅區○○路陳中和紀念公園交易買賣毒品，我即駕駛朋
      友轎車前去接『大頭』，接到『大頭』後，『大頭』在車
      上將購買毒品之36萬 5千元交給我，之後『大頭』在高雄
      市○○區○○街與福德路口下車等候，我獨自一人前往陳
      中和紀念公園與楊國山及前述楊國山介紹與我接洽之男子
      進行毒品交易，我將36萬 5千元交予該男子，該男子則交
      給我2包安非他命毒品及1小包Ｋ他命，隨即我駕車前往高
      雄市○○區○○街與福德路口接『大頭』，將安非他命交
      給『大頭』並欲帶『大頭』前往車站搭遊覽車北上時遭逮
      捕」等語（見臺灣高雄地方法院檢察署91年度偵字第4457
      號偵查卷影本第3頁）。其於91年6月6日偵查中檢察官訊
      問時亦供稱：「我問楊某有無安非他命，他說他要問看看
      ，後來楊某叫我下來高雄，後來他朋友向我拿錢，之後他
      朋友把貨交給我」等語（見臺灣高雄地方法院檢察署91年
      度偵字第 10752號偵查卷第48頁反面）。及證人甲○○於
      本院審理時證稱：「小虎就是黑仔，是同一個人沒錯」（
      見本院卷第94頁第 2行）、「乙○○先打電話給小虎，然
      後將電話交給我聽，我講完電話後，乙○○就將錢交給我
      ．．．」（本院卷第96頁第29行）等語明確；且被告亦自
      承其綽號為「大頭」無訛。復足證被告於「黑仔」確認證
      人甲○○身分後，即將上開購毒款項交付甲○○，以取得
      「黑仔」預購之第二級毒品甲基安非他命。且依一般交易
      習慣經驗觀之，絕無被告所辯僅係交付金錢，卻不取回對
      價之物道理。綜上，被告前揭自白，核與事實相符；而其
      於審理中翻異前供，辯稱所購之安非他命係供自己吸食之
      用或僅交付金錢或不知情云云，顯不足採。本件被告應係
      受「黑仔」之託，而從事運輸第二級毒品安非他命之犯行
      ，洵堪認定。
（四）另被告於檢察官偵查中雖曾供稱：「甲○○沒多久開車回
      來，我上了他的車，他告訴我，東西（指扣案之前揭甲基
      安非他命毒品）在我的手提袋中，東西當時在我座位的腳
      踏板上，他問我要去那裏，我說要到車站（指高雄車站）
      ，他叫我坐計程車，我開車門準備下車，即為警查獲，東
      西是在我前座被查到的」等語。惟查：證人即南機組調查
      人員鐘達振於本院證稱：「．．．甲○○就往回開，開到
      福安路與福德三路口，車子停下後，被告就準備要上車，
      那個時候，我們就上前將被告及甲○○逮捕」、「是被告
      已經打開右前車門，正要上車還沒有進車的那一剎那，就
      將被告逮捕」（見本院卷第80頁第 9行、第16行）；證人
      陳漢州亦證稱：「我們組長有下令在被告上車前要將被告
      逮捕，所以被告從眼鏡行出來，正要開門上車時，我們就
      上前圍捕．．．」（見本院卷第81頁）等語。核與被告在
      本院供稱：「我是開車門準備要上車，看到他們上前，我
      跑到車尾才被他們抓到」之情節大致相符；足見被告上開
      偵查中之自白，與事實不符，尚難採為被告不利之證據。
      而堪認被告係於打開甲○○所駕車輛車門欲進入車內之際
      ，即為跟監佈線之法務部調查局南部地區機動工作組調查
      員當場查獲，而未及起運上述甲基安非他命。
（五）綜衡上開事證，本件被告已交付受託款項予甲○○，且於
      甲○○在他處取回安非他命後，打開甲○○所駕車輛車門
      準備上車取得置放在右前座踏板上之安非他命，而遭查獲
      ；是其行為已密接於運輸第二級毒品之構成要件，應認已
      著手於運輸第二級毒品行為之實施。本件事證明確，被告
      運輸第二級毒品犯行洵堪認定，應依法論科。
二、按施用毒品係違法行為，故毒品市場往往因政府大力取締而
    出現貨源中斷或價格高漲之情形，且一次向大盤毒品供應商
    購買大量之毒品，其價格遠較零售為低，且因購買次數減少
    ，遭警查獲之風險亦相對降低，故財力較為充裕且使用量較
    大之毒犯，一次購買大量毒品供自己使用（或基於其他之目
    的無償供給他人使用），並非絕無僅有，此乃本院辦理毒品
    案件職務上已知之事實。故購買大量毒品，並非必然出於販
    賣之意圖，自不得以購買毒品之數量較大，即以推測之詞遽
    認購買者係意圖販賣而販入毒品。而本案確有「黑仔」其人
    幕後主導本件安非他命交易，被告僅係單純受託前往高雄取
    貨及付款，係卷內明白顯示之事實；此外又查無任何明確之
    事證足以證明「黑仔」購買扣案甲基安非他命係出於販賣之
    意圖，本諸罪疑唯輕之審判原則，尚不得遽以被告為販賣毒
    品共犯論罪科刑。又按運輸毒品罪祇以所運輸之毒品已實施
    運送為已足，並非以運抵目的地為完成犯罪之要件；換言之
    ，區別該罪既遂、未遂之依據，應以已否起運為準（最高法
    院92年台上字第3096號判決參照）。是故核被告所為，係犯
    毒品危害防制條例第第4條第5項、第 2項之運輸第二級毒品
    未遂罪；被告犯行僅止於未遂，依刑法第25條規定減輕其刑
    。本件檢察官起訴書認被告係犯毒品危害防制條例第4條第2
    項之罪名，而販賣與運輸第二級毒品係屬同一條項之罪名；
    又刑事訴訟法第 300條所謂變更法條，係指罪名之變更，本
    件檢察官係以毒品危害防制條例第4條第2項之既遂罪起訴，
    本院審理結果認係未遂罪，因其罪名相同，僅行為態樣有既
    遂未遂之分，即均無庸引刑事訴訟法第 300條變更檢察官起
    訴之法條（最高法院87年度台上字第3234號判決參照），附
    此敘明。原審對被告論罪科刑，固非無見；惟原審認定被告
    係與「黑仔」、甲○○共犯販賣第二級毒品罪，尚有未合。
    被告上訴意旨否認犯罪，雖不足取，惟原判決既有可議，本
    院仍應撤銷改判。爰審酌被告曾因如事實欄所述之罪經法院
    判刑確定，此有臺灣高等法院被告全國前案紀錄表一份在卷
    可按，可見其素行不良；且於假釋期間更犯罪，顯無悛悔之
    意；而本案毒品數量龐大，對國家及社會治安影響極大；及
    被告犯罪後坦承部分犯行等情狀，量處如主文第二項所示之
    刑，以示懲儆。另扣案之第二級毒品甲基安非他命2大包及1
    小包（總計淨重為1486點71公克，純質淨重1352點76公克，
    包裝重25點47公克），應依毒品危害防制條例第18條第 1項
    前段規定沒收銷燬之；至扣案之Ｋ他命一包，與本案被告運
    輸毒品之犯行無關，爰不另為沒收銷燬之諭知，併此敘明。
據上論斷，應依刑事訴訟法第369條第1項前段、第364條、第299
條第1項前段，毒品危害防制條例第4條第5項、第2項、第18條第
1項前段，刑法第11條、第25條，判決如主文。
本案經檢察官蔡國禎到庭執行職務。
中　　華　　民　　國　　94　　年　　10　　月　　6 　　日
                        審判長法  官  吳鴻章
                              法  官  王紋瑩
                              法  官  林德盛
以上正本證明與原本無異。
如不服本判決，應於送達後10日內，向本院提出上訴狀。其未敘
述理由者，並應於提出上訴狀後10日內向本院補提理由狀 (須附
繕本)。
                              書記官  劉夢蕾
中　　華　　民　　國　　94　　年　　10　　月　　6 　　日
附錄本判決論罪科刑法條：
毒品危害防制條例第4條第2項、第6項：
製造、運輸、販賣第二級毒品者，處無期徒刑或七年以上有期徒
刑，得併科新臺幣七百萬元以下罰金。
前五項之未遂犯罰之。
